臺灣高雄地方法院民事判決　　　　　　　94年度訴字第1799號
原　　　告　乙○○
被　　　告　甲○○
上列當事人間請求返還房屋等事件，本院於民國94年10月6日言
詞辯論終結，判決如下：
    主      文
被告應將高雄市○○區○○路二二○巷五號二樓房屋遷讓返還予
原告，並自民國九十四年九月二十五日起至返還上開房屋之日止
，按月給付原告新臺幣壹仟玖佰元。
訴訟費用由被告負擔。
本判決第一項於原告以新臺幣拾捌萬柒仟元供擔保後，得假執行
。
    事實及理由
一、按訴狀送達後，原告不得將原訴變更或追加，但擴張或減縮
    應受判決事項之聲明者，不在此限，民事訴訟法第255條第1
    項第3 款定有明文。查本件原告起訴時，原聲明請求被告應
    將高雄市○○區○○路220 巷5 號2 樓房屋（下稱「系爭房
    屋」遷讓返還予原告，並自民國94年5 月3 日起至返還房屋
    之日止，按月給付原告新臺幣（下同）8,000 元，嗣於訴訟
    審理中，減縮為被告應將系爭房屋遷讓返還予原告，並自起
    訴狀繕本送達翌日起至返還房屋之日止，按月給付原告1,90
    0 元，揆諸上揭規定，其訴之減縮應予准許。又被告經合法
    通知，未於言詞辯論期日到場，核無民事訴訟法第386 條各
    款所列情形，爰依原告聲請，由其一造辯論而為判決。
二、原告主張：伊於本院民事執行處93年度執字第11994 號拍賣
    抵押物強制執行事件拍賣程序，以561,000 元標得系爭房屋
    ，並於94年5 月20日持本院民事執行處核發之不動產權利移
    轉證書，向高雄市三民地政事務所辦理所有權登記，故伊係
    系爭房屋之所有權人。詎系爭房屋竟遭被告無權占用，屢經
    催告，被告均拒不遷讓返還，為此，爰依民法第767 條所有
    物返還請求權，請求被告遷讓返還系爭房屋。又被告無權占
    用系爭房屋，無法律上原因獲得相當於每月租金1,900 元之
    利益，致伊受有損害，伊自得依不當得利之法律關係，按月
    請求被告給付1,900 元等語。並聲明：(一)被告應將系爭房屋
    遷讓返還予原告，並自起訴狀繕本送達翌日起至返還房屋之
    日止，按月給付原告1,900 元。(二)原告願供擔保，請准宣告
    假執行。
三、被告未於言詞辯論期日到場，亦未提出書狀作何聲明或陳述
    。
四、按當事人對於他造主張之事實，於言詞辯論時不爭執者，視
    同自認。當事人對於他造主張之事實，已於相當時期受合法
    通知，而於言詞辯論期日不到場，亦未提出準備書狀爭執者
    ，準用第1 項之規定，民事訴訟法第280 條第1 項前段、第
    3 項前段，分別定有明文。查本件原告主張之前揭事實，業
    據其提出與所述相符之土地及建物登記謄本、本院民事執行
    處不動產權利移轉證書影本及存證信函影本各1 份附卷佐證
    ，並經本院依職權調取本院民事執行處93年度執字第11994
    號拍賣抵押物強制執行事件卷核閱無誤，被告於相當時期受
    合法通知，未於言詞辯論期日到場，亦未提出準備書狀爭執
    ，依前揭民事訴訟法之規定，視同自認，自應認原告之主張
    為真實。
五、按所有人對於無權占有或侵奪其所有物者，得請求返還之。
    對於妨害其所有權者，得請求除去之。有妨害其所有權之虞
    者，得請求防止之。民法第767 條定有明文。又按無法律上
    原因而受利益，致他人受損害者，應返還其利益。雖有法律
    上原因，而其後已不存在者，亦同，此觀同法第179 條規定
    自明。故其得請求之不當得利範圍，應以他方所受之利益為
    度，非以請求人所受損害若干為準，而無權占有他人土地，
    可能獲得相當於租金之利益，為社會通常之觀念，有最高法
    院61年臺上字第1695號判例可參。本件被告既無權占用系爭
    房屋使用，自係侵害原告之對系爭房屋之所有權，是原告本
    於所有權人之地位，請求被告遷讓返還系爭房屋，並主張被
    告因而受有相當於租金之利益，致其受有相當於租金之損害
    ，應返還其所受利益，依前開說明，自屬有據。
六、再按城市地方房屋之租金，以不超過土地及其建築物申報總
    價額年息10％為限。所謂土地總價額，係以法定地價為準，
    而法定地價係土地所有人依土地法規定所申報之地價，在平
    均地權條例施行區域，係指土地所有權人於地政機關舉辦規
    定地價或重新規定地價時之公告申報期間內自行申報之地價
    ，如土地所有權人未於公告期間申報地價者，以公告地價80
    ％為其申報地價；建築物價額，則依該管縣市地政機關估定
    之價額，土地法第97條第1 項、第148 條、同法施行法第25
    條、平均地權條例第16條，分別定有明文。又基地租金之數
    額，除以基地申報地價為基礎外，尚須斟酌基地之位置，工
    商業繁榮之程度，承租人利用基地之經濟價值及所受利益等
    項，並與鄰地租金相比較，以為決定，並非必達申報總地價
    年息10％最高額，最高法院68年臺上字第3071號判例意旨亦
    可參酌。查系爭房屋坐落之高雄市○○區○○段815 地號土
    地，面積為528.9 平方公尺，93年1 月每平方公尺申報地價
    8,800 元，系爭房屋就其所坐落之土地之應有部分為萬分之
    511 ，故系爭房屋倘僅依其坐落之土地應有部分計算，不計
    入系爭房屋之價額，每月租金以1,981 元為限（計算式：52
    8.9 ×0.0511×8,800 ×1/10×1/12= 1,981）。 本院認原
    告主張被告占有系爭房屋因而受有相當於租金之利益，以每
    月1,900 元計算，尚低於系爭房屋所坐落之土地應有部分申
    報地價年息10％，且系爭房屋亦有相當之價額，參以系爭房
    屋北側約100 公尺為九如一路，有公車通行，鄰近並有市場
    及學校，購物、就學及交通均稱方便，居住環境良好，且附
    近地區建物密集，人口集中，各項公共設施齊全等情，業經
    本院核閱前開拍賣抵押物強制執行事件卷屬實，認原告主張
    被告占有系爭房屋因而受有相當於租金之利益，以每月1,90
    0 元計算，尚屬適當，故原告請求被告按月給付1,900 元，
    自有理由。
七、綜上所述，本件被告無權占用系爭房屋，侵害原告對系爭房
    屋之所有權，並受有相當於租金之利益，致原告受有相當於
    租金之損害。是原告本於所有權人之地位，請求被告遷讓返
    還系爭房屋，並依不當得利之法律關係，請求被告返還其所
    受相當於租金之利益，為有理由。又本件起訴狀繕本係於94
    年9 月24日送達被告，有送達回證1 份在卷可證。從而，原
    告起訴請求被告將系爭房屋遷讓返還予原告，並自94年9 月
    25日起至返還房屋之日止，按月給付原告1,90 0元，為有理
    由，應予准許。
八、原告陳明願供擔保，請准宣告假執行，經核並無不合，爰酌
    定如主文第3 項所示之擔保金額，併予准許。
據上論結，本件原告之訴為有理由，依民事訴訟法第385條第1項
前段、第78條、第390條第2項，判決如主文。
中　　華　　民　　國　　94　　年　　10　　月　　14　　日
                  民事第一庭  法　官　劉傑民
正本係照原本作成。
如不服本判決，應於送達後20日內，向本院提出上訴狀並表明上
訴理由，如於本判決宣示後送達前提起上訴者，應於判決送達後
10日內補提上訴理由書（須附繕本）。
中　　華　　民　　國　　94　　年　　10　　月　　14　　日
                              書記官　歐文政
